【裁判字號】    96,聲判,37
【裁判日期】    970229
【裁判案由】    聲請交付審判
【裁判全文】
臺灣士林地方法院刑事裁定              96年度聲判字第37號
聲  請  人
即告訴人    甲○○
            丙○○
            丁○○
共      同
代  理  人  陳昆明律師
被      告  壬○○
            辛○○
            乙○○
            庚○○
            己○○
            戊○○
上列聲請人因告訴被告業務侵占案件，不服臺灣高等法院檢察署
檢察長中華民國96年5 月31日96年度上聲議字第2712號駁回再議
之處分（原不起訴處分案號：臺灣士林地方法院檢察署94年度偵
字第10580 號、96年度偵字第3908號），聲請交付審判，本院裁
定如下：
    主  文
聲請駁回。
    理  由
一、聲請人即告訴人甲○○、丙○○與丁○○聲請交付審判意旨
    略以：本件共同被告梁瑞娟於民國91年7 、8 月間擔任臺灣
    晶捷科技股份有限公司（以下簡稱臺灣晶捷公司）及轉投資
    美國晶捷公司（Media Reality Technologie,Inc ，以下簡
    稱美國晶捷公司）之負責人，91年7 、8 月間，美國晶捷公
    司及臺灣晶捷公司均發生資金短缺情事，公司負責人梁瑞娟
    向聲請人丙○○、丁○○詐稱：希望丙○○等籌款協助美國
    晶捷公司，美國晶捷公司則願將部分生財器具資產作價售予
    聲請人丙○○等後，再將資產回租，聲請人丙○○等信以為
    真，同意以聲請人甲○○、丙○○、丁○○三人籌組之英文
    名稱Limited Liability Company 公司（以下簡稱LLC 公司
    ）名義向美國晶捷公司購買生財器具後再回租予美國晶捷公
    司，為此，聲請人丙○○、丁○○遂將自己證券帳戶內投資
    買賣股票之資金新台幣2082萬元折合美金60萬元，於91 年9
    月至11月間前後匯款美金5 萬元、5 萬元及50萬元，付清購
    買設備之價款美金60萬元，聲請人並將所購得之資產設備自
    91年9 月1 日起回租予美國晶捷公司使用，當時兼任台灣晶
    捷公司及美國晶捷公司之主辦會計黃德生為美國晶捷公司製
    作之91年11月份財務報表即揭示此項處分資產收取美金60萬
    元之處分利益為440962.2美元，並且將上開事實揭露在2002
    年度美國晶捷公司財務報表之損益表，並由黃德生簽署後轉
    聲請人丁○○簽轉梁瑞娟核定，財務報表並經會計師查核簽
    證，使聲請人信以為真而交付美金60萬元，詎93年8 月4 日
    及8 月18日，共同被告梁瑞娟召集晶捷公司董事會及股東會
    臨時會決議出售美國晶捷公司全部資產予美商Integrated
    Circuit System Inc（以下簡稱ICS 公司）時，將原先以美
    金60萬元售予聲請人而租回之資產全數一併出售，卻拒不交
    付該部分之款項，亦不返還當初向聲請人丙○○等人收取之
    償金美金60萬元及每月租金，聲請人不得已而向臺灣士林地
    方法院提起民事訴訟請求臺灣晶捷公司及共同被告梁瑞娟等
    返還不當得利及損害賠償，而共同被告梁瑞娟為否認資產售
    後回租之事實，解免侵占之責，竟不惜承認公司會計偽造收
    入傳票及財務報告等違反商業會計法之罪責，且該民事案件
    一、二、三審判決竟均相信共同被告梁瑞娟及主辦會計黃德
    生之違反常理常情說詞而認定該售後租回契約係通謀虛偽意
    思表示，且經原不起訴處分書及處分書予以援用，自難期妥
    適，因認臺灣高等法院檢察署所為駁回再議聲請之處分，容
    有諸多疏漏事證而誤認事實之處，爰依刑事訴訟法第258 條
    之1 之規定，聲請裁定准予交付審判等語。
二、按告訴人之告訴，係以被告受刑事訴追為目的，是其陳述是
    否與事實相符，仍應調查其他證據以資審認，最高法院著有
    52年臺上字第1300號判例可參。次按，告訴人不服上級法院
    檢察署檢察長或檢察總長認再議為無理由而駁回之處分者，
    得於接受處分書後十日內委任律師提出理由狀，向該管第一
    審法院聲請交付審判。法院認為交付審判之聲請不合法或無
    理由者，應駁回之。法院為前項裁定前，得為必要之調查，
    刑事訴訟法第258 條之1 第1 項、第258 條之3 第2 項前段
    、第3 項分別定有明文。依上開刑事訴訟法之立法意旨，既
    係對於檢察官不起訴或緩起訴裁量權制衡之一種外部監督機
    制，故法院證據調查之範圍，應僅限於偵查中曾顯現之證據
    ，不得再就告訴人新提出之證據再為調查，亦不可蒐集偵查
    卷外之證據。
三、經查：
（一）聲請人原告訴意旨略以：共同被告梁瑞娟（所涉業務侵占
      罪嫌另由臺灣士林地方法院檢察署以96年度偵續字第168
      號偵查中）自民國88年起至93年8 月間擔任臺灣晶捷公司
      董事長並擔任臺灣晶捷公司子公司美國晶捷公司之負責人
      ，被告壬○○、辛○○、乙○○、庚○○均為臺灣晶捷公
      司之董事，被告己○○與戊○○則為臺灣晶捷公司之監察
      人，渠等七人均為執行業務之人，美國晶捷公司於91年9
      月間，與聲請人丙○○、丁○○及甲○○合資籌設之LLC
      公司進行售後租回交易，由聲請人以LLC 公司名義支付美
      金60萬元向美國晶捷公司購買設備，再將該設備回租予美
      國晶捷公司使用，雙方簽訂設備使用權租賃協議書，被告
      梁瑞娟、壬○○、辛○○、乙○○、庚○○、己○○與戊○○等七人基於意圖為自己不法所有之犯意聯絡，於93年
      8 月4 日（不起訴處分書誤載為93年9 月8 日）之董事會
      及同年之股東會中決議將上揭設備出售予美國ICS 公司而
      侵占之。因認被告梁瑞娟、壬○○、辛○○、乙○○、庚○○、己○○與戊○○等人之上開行為均涉有刑法第336
      條第2 項之業務侵占罪嫌。
（二）上開案件前經臺灣士林地方法院檢察署檢察官依據偵查結
      果，而以：(1)被告己○○與戊○○當時為臺灣晶捷公司之
      監察人之情，業經聲請人具狀陳述在卷，有94年5 月17日
      刑事告發狀與晶捷公司變更登記表各1 份在卷足參，堪以
      採信，是被告己○○與戊○○僅為臺灣晶捷公司之監察人
      ，渠等僅有列席董事會陳述意見，對臺灣晶捷公司業務及
      財務狀況有查核與監督權，此觀公司法第218 條及第218
      條之2 第1 項規定自明，足見被告己○○及戊○○並無參
      與該次董事會之表決；另被告乙○○係達利管理顧問股份
      有限公司（以下簡稱達利公司）之負責人，而臺灣晶捷公
      司之董事是達利公司並非被告乙○○本人，達利公司指派
      之法人代表董事係陳榮宏，陳榮宏並擔任臺灣晶捷公司之
      總經理等情，業經被告乙○○具狀供述在卷，核與證人陳
      榮宏於偵訊中供述情節相符，復有臺灣晶捷公司變更登記
      表影本1 份在卷可參，是被告乙○○上開伊從未參與晶捷
      公司董事會之辯解即屬有據，則被告己○○、戊○○與乙○○三人未參與臺灣晶捷公司上揭處分美國晶捷公司資產
      之董事會議，自難遽認渠等有何聲請人所指摘之侵占犯行
      ；(2)聲請人甲○○等人就上揭設備遭侵占一事向士林地院
      提起民事損害賠償訴訟，業經士林地院於94年12月23日認
      上揭由聲請人籌設之LLC 公司與美國晶捷公司訂立之售後
      租回之契約係契約當事人通謀虛偽意思表示而屬無效，聲
      請人無從依該買賣契約取得上揭設備所有權，並以94年度
      重訴字第12號判決聲請人之民事損害賠償敗訴而駁回請求
      ，聲請人不服上訴臺灣高等法院與最高法院，經臺灣高等
      法院以95年度重上字第83號判決與最高法院95年度臺上字
      第2686號判決均駁回聲請人之前開民事請求而告確定，此
      有士林地院94年度重訴字第12號、臺灣高等法院95年度重
      上字第83號與最高法院書記廳通知書影本各1 份在卷足參
      ，足見聲請人並非上揭設備之所有權人，美國晶捷公司乃
      係真正所有權人之事實，業經前揭判決認定屬實在案，則
      臺灣晶捷公司董事會決議處分美國子公司之資產顯係正當
      權利之行使，尚難認被告梁瑞娟、壬○○、辛○○、庚○○等人有何侵占犯行可言，因認被告梁瑞娟、壬○○、辛○○、庚○○、乙○○、己○○及戊○○所涉上開業務侵
      占罪嫌尚有不足，而依刑事訴訟法第252 條第10款之規定
      為不起訴處分在案。又前開案件經聲請人聲明不服而具狀
      聲請再議，旋由臺灣高等法院檢察署檢察長於96年5 月31
      日以96年度上聲議字第2712號處分書援引上開理由，因認
      就被告壬○○、辛○○、庚○○、乙○○、己○○及戊○○部分原檢察官所為之不起訴處分，經核並無不當，而駁
      回聲請人所為前開再議之聲請，嗣於96年6 月21日將上開
      處分書送達於聲請人之代理人陳昆明律師，經聲請人於96
      年7 月2 日委任律師提出理由狀向本院聲請交付審判等情
      ，業經本院依職權調閱臺灣士林地方法院檢察署94年度偵
      字第10580 號、96年度偵字第3908號及臺灣高等法院檢察
      署96年度上聲議字第2712號卷宗查明無訛，並有聲請人所
      提出之交付審判聲請狀在卷可參。
（三）又本院依職權調閱臺灣士林地方法院檢察署94年度偵字第
      10580 號、96年度偵字第3908號及臺灣高等法院檢察署96
      年度上聲議字第2712號卷宗之結果：
    (1)被告己○○與戊○○於93年8 月間係擔任臺灣晶捷公司之
      監察人，業經聲請人於告訴狀內陳明在卷，並有臺灣晶捷
      公司變更登記表附卷可稽，而依公司法第218 條第1 項及
      第218 條之2 第1 項之規定，監察人僅有列席董事會陳述
      意見及查核、監督公司業務及財務狀況之權限，是被告己○○及戊○○顯無參與董事會行使表決權以決定上開出售
      設備資產事宜；又被告乙○○雖於93年8 月間為達利公司
      之代表人，然依卷附之公司變更登記表所載，臺灣晶捷公
      司之董事係達利公司而非被告乙○○，且達利公司指派擔
      任法人代表董事為證人陳榮宏，並由證人陳榮宏擔任臺灣
      晶捷公司之總經理，亦經證人陳榮宏於94年11月3 日偵查
      中證述在卷，亦有臺灣晶捷公司變更登記表在卷可參，自
      難僅以被告乙○○為達利公司之代表人即認其確有參與臺
      灣晶捷公司處分美國晶捷公司資產之董事會會議，亦難認
      其就上開處分設備資產行為有何犯意聯絡及行為分擔。
    (2)依卷附之聲請人所提出用以匯付系爭資產買賣合約價金之
      二紙匯款水單，其上所載之匯款人均為晶瑞科技管理顧問
      股份有限公司，並非系爭資產買賣之買受人LLC 公司或聲
      請人，而該匯款水單之匯款金額分別為美金50萬元及美金
      286082.11 元，亦與系爭資產買賣所約定之價金美金6000
      00元顯不相符，又各紙匯款水單上「分類名稱及編號」乙
      欄，均載為「對外股本投資」等情，亦與聲請人所稱該匯
      款係為支付系爭資產設備交易之買賣價金顯不一致；至聲
      請人雖稱上開匯款資金係聲請人丙○○、丁○○由證券帳
      戶買賣股票之資金抽調而來，然基於商業上金錢週轉調度
      及高度流動之特性，此資金之直接來源，實未能作為系爭
      各筆匯款目的之證明，是依卷附之上開資料自難逕為認定
      聲請人確曾依上開設備資產買賣契約給付價金。
    (3)又系爭買賣及租賃合約如係為會計作帳而虛設，則於美國
      晶捷公司相關財務報表內載有該交易損益、甚至於會計師
      查核資料內亦有與之相符之記載，乃事所當然；觀諸證人
      即會計師黃素貞於本院94年度重訴字第12號民事案件亦證
      稱：查核時並未就資金流程進行詳細查核，且因係資產出
      售，故未進行盤點，至於租賃部分，因為帳上是租金支出
      ，沒有掛資產，所以沒有盤點等語，並於臺灣高等法院95
      年度重上字第83號民事案件證稱：其為美國晶捷公司91年
      財報作簽證時，並未盤點60萬美元交易價金回入之流向，
      且當時僅取據合約，並未再進一步確認本件交易對手是否
      存在或做任何函證的動作，對於交易及收款時間亦無查核
      等情，亦有各該筆錄及判決書影本附卷可參，是自難僅以
      該會計師查核資料據以認定前開資產處分之真正。
    (4)聲請人就上揭所購得之設備資產遭侵占而請求損害賠償之
      民事訴訟，業經本院於94年12月23日以94年度重訴字第12
      號民事判決在案，因該民事判決認為聲請人籌設之LLC 公
      司與美國晶捷公司所訂立之售後租回契約係當事人通謀虛
      偽意思表示而無效，聲請人自無從依該買賣契約取得上揭
      設備所有權而判決駁回聲請人之請求，嗣經臺灣高等法院
      95年度重上字第83號民事判決及最高法院95年度臺上字第
      2686號民事判決駁回聲請人之上訴而告確定，亦有士林地
      院94年度重訴字第12號民事判決、臺灣高等法院95年度重
      上字第83號民事判決及最高法院書記廳通知書影本各一份
      在卷可參，足見美國晶捷公司就上開設備資產仍為所有權
      人，是臺灣晶捷公司之董事會決議處分美國子公司之資產
      顯係正當權利之行使，自難認被告壬○○、辛○○、庚○○等人有何侵占他人所有物之行為，觀諸卷內現存事證亦
      無其他證據足資認定被告壬○○、辛○○及庚○○為上開
      董事會決議前即已知悉被告梁瑞娟出售上開設備資產予聲
      請人之情事，亦難認被告壬○○、辛○○、庚○○等人所
      為之上開董事會決議有何出於不法所有之意思。
    綜上所述，原不起訴處分書及駁回再議聲請之處分書以前開
    理由認被告壬○○等人所涉業務侵占之犯罪嫌疑尚屬不足，
    經核與卷內現存事證並無不合，是原檢察官及臺灣高等法院
    檢察署檢察長據此就被告壬○○等人所涉上開業務侵占案件
    予以不起訴處分及駁回再議之聲請，於法自無違誤。聲請意
    旨仍執前詞，對於原處分漫加指摘求予交付審判，非有理由
    ，應予駁回。
據上論斷，應依刑事訴訟法第258 條之3 第2 項，裁定如主文。
中    華    民    國    97    年    2     月    29    日
                  刑事第五庭審判長法  官  李育仁
                                  法  官  黃潔茹
                                  法  官  黃雅君
以上正本證明與原本無異。
本裁定不得抗告。
                                  書記官  簡湘雲
中    華    民    國    97    年    2     月    29    日


司法院資訊處製作；財團法人民間司法改革基金會備份。
